臺灣板橋地方法院交通事件裁定　　　　　　　　　九十三年度交聲字第一五二一號
　　原處分機關　交通部公路總局臺北區監理所
　　異　議　人
　　即受處分人　乙○○
右列異議人即受處分人因違反道路交通管理處罰條例案件，對於交通部公路局臺北區
監理所於九十三年九月十三日以北監自裁字第裁四０─Ｃ00000000號違反道
路交通管理事件裁決書所為之裁決處分（原舉發案號：臺北縣政府警察局北縣警交字
第Ｃ00000000號）不服，聲明異議，本院裁定如左：
    主  文
異議駁回。
    理  由
一、原處分機關裁決意旨略以：異議人所有之車牌號碼ＨＶ—三六九五號自用小客車
    ，於民國九十三年七月二十九日十四時五十五分許，在臺北縣新莊市○○○道大
    漢橋下，因「汽車行駛機車專用道」之違規行為，經警攔停舉發，乃依道路交通
    管理處罰條例第四十五條第四款、第六十三條第一項第一款之規定，裁處罰鍰新
    臺幣（下同）九百元，並記違規點數一點。異議人則以：（一）當時因多位交警
    在二重疏洪道內之大漢橋下攔車開單，機車專用道被攔停車輛佔據，前方車輛減
    速造成瞬間壅塞，伊開車欲繞過前方緊急停車現場，僅切出車道一半，即差點撞
    到站立在快車道邊緣處之交通警察；（二）上開舉發地點再約七十至八十公尺就
    屬非機車專用道，為一條間斷性之機車專用道路，路段上並無標誌牌，僅於地面
    上塗寫機車專用道，而伊並非一路佔用該車道行駛，且侵入機車道之前方地面上
    並未寫有機車專用道，故不知係機車專用道；（三）本件交通警察理應疏導交通
    ，卻引發交通壅塞，且其為開立舉發通知書長時間佔據機車專用道供開單車輛佔
    用，伊僅因交通警察造成之特殊情況跨入車道一點，即被攔停告發，實有倒果為
    因云云，為此表明不服而提出異議。
二、按車種專用車道標線，用以指示僅限於某車種行駛之專用車道，其他車種及行人
    不得進入；本標線由白色菱形劃設之，菱形之二對角線分別為縱向長二百五十公
    分，橫向長一百公分，線寬十五公分，自專用車道起點處開始標繪，每隔三十至
    六十公尺標繪一組，每過交岔路口入口處均應標繪之，並於每兩個菱形中間，縱
    向標寫白色車種專用車道標字或圖示配合使用；本標線車道與車道間應以雙白實
    線或雙黃實線分隔，並得加繪專用車道管制時間，道路交通標誌標線號誌設置規
    則第一百七十四條第一項至第三項分別定有明文。又駕駛人駕駛車輛或行人在道
    路上，應遵守道路交通標誌、標線、號誌之指示、警告、禁制規定，並服從執行
    交通勤務之警察或依法令執行指揮交通及交通稽查任務人員之指揮；汽車駕駛人
    ，爭道行駛，在多車道不依規定駕車者，處六百元以上一千八百元以下罰鍰；且
    汽車駕駛人，有道路交通管理處罰條例第四十五條情形者，除依原條款處罰鍰外
    ，並記違規點數一點，道路交通管理處罰條例第四條第一項、第四十五條第四款
    及第六十三條第一項第一款分別定有明文。
三、經查：
（一）本件異議人所有之車號ＨＶ—三六九五號自用小客車，於九十三年七月二十九
      日十四時五十五分許，在臺北縣新莊市○○○道大漢橋下之雙向四車道路段，
      因不依規定之車道行駛，爭道行駛於機車專用道之事實，業據舉發之臺北縣政
      府警察局新莊分局交通隊警員甲○○到庭結證屬實，並據提出事後拍攝之現場
      照片二幀可佐，且有臺北縣政府警察局北縣警交字第Ｃ00000000號舉
      發違反道路交通管理事件通知單、臺北縣政府警察局新莊分局九十三年八月三
      十日新警交裁字第０九三００二九八一八號函各一紙附卷可稽，而異議人亦不
      否認於前揭時、地駕駛上開自用小客車跨越至機車專用道經警攔停之事實。
（二）異議人雖辯稱機車專用道沒有告示牌，只有路面很遠的地方有寫機車專用道云
      云。惟證人甲○○到庭結證稱：「（問：本件舉發經過如何？）本件是我舉發
      ，當時我在路邊攔違規車輛，我看到異議人車子違規行駛機車道，該路雙向四
      線道，中線是雙黃線，單向用雙白線分隔，右側是機車專用道，內側是汽車專
      用道，路面有噴白字註明是機車專用道。我看到異議人時他就行駛在機車道，
      我攔檢下來之後請他路邊停車並出示證件，當時車況還順暢，沒有塞車情形」
      、「（問：當時你看到異議人車輛時在機車道行駛之情形何？）我看到時他的
      車輛全部都在機車道上，我在五十公尺前就看到他這樣了，若他有看到我們在
      攔檢再把車輛開回內側車道，我們就不會舉發了」（見本院九十三年十一月十
      九日訊問筆錄）等語明確。參以卷附之現場照片二張顯示，舉發路段係雙向四
      車道路段，路段中繪有雙黃實線，用以分隔對向車道，單向繪有雙白實線，用
      以分隔同向車道，足知上開外側車道既經道路管理機關規劃有汽車專用道及機
      車專用道，並以雙白實線加以區隔，禁止變換車道，則外側車道僅能供機車行
      駛之用，而異議人將自用小客車駛入上開機車專用道內，自屬「在多車道不依
      規定駕車」之爭道行駛之違規行為。又，該處路面既繪有雙白實線之標線及「
      機車專用道」之字樣，駕駛人於駛入該專用車道之起點處時即可清楚知悉，異
      議人自難諉為不知，是其所辯機車專用道無告示牌云云，尚無足採。
（三）異議人另辯稱因前有警員在路邊攔車，內側車道突有車子停下來，伊才跨越汽
      車道與機車道中間，只是稍微把車彎過去而已，並非一直行駛在機車道上一節
      。然證人甲○○明確證述伊在攔停五十公尺前就看見異議人車輛全部行駛於機
      車專用道上，且當時車況順暢，沒有塞車情形等語。且衡諸本件舉發警員甲○
      ○為依法執行交通勤務之警員，與異議人並不相識，亦無仇怨，其依法執公務
      ，應無任意誣陷異議人之理。再者，交通警員掣單舉發違反道路交通管理處罰
      條例所列之違規事實，本質上為行政處分，係公務員基於職務上權力，依法就
      特定之具體事件所為具有公法上效果之單方行政行為，基於公務員為公法上行
      為具有公信力之原則，該行政處分當可被推定為真正，其據以依法處分之事實
      認定亦為真正無誤。本此公信原則，立法者賦予行政機關制定違反道路交通管
      理事件統一裁罰基準及處理細則，使勤務警員得當機處分以達其維護交通秩序
      、安全之行政目的，否則國家行政勢必窒礙難行。本件異議人並無任何證據證
      明員警舉發有何違誤情事，而本院亦查無任何證據足資證明員警有捏造事實違
      法取締之情事，則值勤員警本其維護交通秩序、安全職責所為之舉發，自應受
      到合法、正確之推定，是證人甲○○上開證述情節足堪採信，而異議人上開所
      辯與證人甲○○證述情節明顯不符，且駕駛人駕車本應保持安全距離，以妥適
      應變前方車況，若遇前方車輛壅塞，理應在其車道上耐心等候，異議人捨此途
      徑而不為，即駕車駛入機車專用道，復無任何事證足認異議人將車行駛至機車
      專用道係符合緊急避難之情狀，則異議人對其因而駛入機車專用道之違規事實
      顯有過失。是異議人辯稱因當時狀況導致其跨越機車道云云，並非足採，自未
      能解免其所應負之行政處罰責任。
（四）末查，警察依法執行交通勤務佔用車道，此係舉發機關舉發程序妥當與否而非
      違法與否之問題，是異議人辯稱警察理應疏導交通卻引發交通壅塞，且為開單
      可以長時間佔據機車專用道云云，仍無解於其違規行為與所受之處分。異議人
      前開所辯，無非事後飾卸之詞，要無足採。
四、綜上所述，異議人於前揭時、地駕駛上開汽車行駛於機車專用道，洵堪認定。異
    議人所辯尚無足採，原處分機關依道路交通管理處罰條例第四十五條第四款、第
    六十三條第一項第一款及違反道路交通管理事件統一裁罰基準表規定，裁處九百
    元，並記違規點數一點，核無違誤，量罰亦甚妥適，應予維持。本件異議為無理
    由，應予駁回。
據上論斷，應依道路交通管理處罰條例第八十七條第二項，道路交通案件處理辦法第
十九條，裁定如主文。
中　　　華　　　民　　　國　　九十三　　年　　十一　　　月　　二十三　　日
                                  臺灣板橋地方法院交通法庭
                                          法  官  楊志雄
右正本證明與原本無異。
如不服本裁定應於送達後五日內向本院提出抗告狀
                                          書記官  胡勤義
中　　　華　　　民　　　國　　九十三　　年　　十一　　　月　　二十三　　日
